臺灣雲林地方法院刑事判決　　　　　　　94年度簡上字第24號
上　訴　人
即　被　告　乙○○　男　51歲.
上列上訴人因被告竊盜等案件，經檢察官聲請以簡易判決處刑（
93年度偵字第2939號），上訴人不服本院斗六簡易庭93年度六簡
字第365 號中華民國93年10月11日第一審判決，提起上訴，本院
管轄第二審之合議庭判決如下：
    主  文
原判決撤銷。
乙○○竊盜，處有期徒刑肆月，如易科罰金，以佰元折算壹日
。
    事實及理由
壹、構成犯罪事實：
    一乙○○因其母馬詹金葉所有，位於雲林縣斗六市○○段19
      之1 地號土地，於民國93年7 月初颱風期間遭雨水沖刷流
      失，竟基於毀損及意圖為第三人不法所有之犯意，以尋找
      遭雨水沖失之抽水馬達為藉口，於93年7 月12日下午，以
      日薪新台幣5,000 元之代價，僱用不知情之挖土機駕駛李
      明義（另由檢察官為不起訴處分），先駕駛挖土機將李俊
      號土地上產業道路旁之竹子8 叢（每叢約為10幾支竹子）
      剷斷，以利挖土機通行，致令不堪使用，足以生損害於甲○○；旋李明義再駕駛挖土機前往甲○○之妻丁○○與他
      人共有、坐落同段19之3 地號土地，趁甲○○、丁○○均
      疏未注意之際，竊得該地數量不詳之土石1 批，並回填於
      馬詹金葉所有之上開地號土地上。嗣因甲○○發覺後立即
      報案，始於同日下午4 時30分許，為警在丁○○上址土地
      上當場查獲。
    二案經甲○○訴由雲林縣警察局斗六分局報請臺灣雲林地方
      法院檢察署檢察官偵查起訴。
貳、認定犯罪事實所憑之證據及理由：
    一被告乙○○坦承有僱用不知情之挖土機駕駛李明義於上揭
      時、地剷斷告訴人甲○○所有之竹子，及挖取被害人丁○○與他人共有之雲林縣斗六市○○段19之3 地號土地上土
      石1 批，回填於雲林縣斗六市○○段19之1 地號土地之事
      實。
    二告訴人甲○○之指訴。
    三證人丁○○於偵查、本院審理中之證述：證明雲林縣斗六
      市○○段19之3 地號土地確為伊所有，且確有遭被告僱用
      挖土機盜取土石1批。
    四同案被告李明義之供述：證明確係以尋找抽水馬達為由，
      受被告僱用，而駕駛挖土機前往雲林縣斗六市○○段19之
      3 地號挖取土石1 批，回填於雲林縣斗六市○○段 19之1
      地號土地上。
    五現場照片數張（警卷第11至18頁、偵卷第16至20頁、第35
      頁、審卷第46至47頁）。
    六被害人丁○○之土地所有權狀影本（警卷第21頁）：證明
      雲林縣斗六市○○段19之3 地號土地確係被害人丁○○與
      他人所共有。
    七經濟部水利署第五河川局執行違反水利法現場取締紀錄（
      警卷第8 至10頁）。
    八現場勘驗筆錄（偵卷第42頁）：證明告訴人甲○○所種植
      之竹子確已遭毀損。
    綜上所述，事證明確，被告犯行應堪認定。
參、對於被告辯解，本院判斷：
    一被告否認犯罪，並辯稱：是水災受災戶，因抽水馬達被大
      水沖走，才請挖土機司機下去河床找尋抽水馬達，但因水
      災將竹子蓋住路面，所以才拜託怪手司機先將倒下之竹子
      撥至旁邊幫忙造路，且因為甲○○在伊土地上埋塑膠管，
      後來塑膠管上的土流失到他的土地上，才將土挖回，況挖
      取的土並非全部填到自己土地上，有些也填到甲○○他們
      的土地上，是為了要補土，把地補平，好讓怪手下去找抽
      水馬達，並無竊盜及毀損之故意云云。
    二對於被告之辯解，本院認為不能採信，理由如下：
      (一)由卷附之雲林縣斗六市○○段地籍圖謄本以觀，菜公段
        19之3 地號土地與菜公段19之1 地號土地雖係毗鄰，然
        被告僱用之挖土機駕駛李明義盜挖砂石地點、回填砂石
        地點與剷斷竹子地點均有相當距離，並非緊鄰左右，足
        見竹子並非於盜挖土石時不慎剷斷，而係因竹子擋住挖
        土機前往雲林縣斗六市○○段19之3 地號土地之去路，
        為利於挖土機通行，始先將產業道路旁之竹子剷斷，是
        被告確有毀損竹子之故意，要無可疑。
      (二)若被告僅係要將菜公段19之1 地號土地上所流失之土石
        取回填平，應僅須於與菜公段19之3 地號土地緊鄰之邊
        界附近挖取、填平即可，然觀諸卷附之雲林縣斗六市○○段地籍圖謄本，被告盜挖砂石地點與回填砂石地點均
        有相當距離，則被告所挖取者果否僅係馬詹金葉所有之
        土地上所流失之土石，已有可疑；且由卷附現場照片以
        觀，被告所挖取土石之地點有數處，均有明顯向下挖深
        痕跡，若如被告所言，只是要將流失之土石取回，則僅
        須將超出地平面、明顯屬於額外增加、顯非原本土地一
        部分之部分挖走即可，焉有向下挖深之理，足見被告所
        挖取者，確已超過其所稱之流失部分，而已挖取到被害
        人丁○○與他人共有土地上之土石，是被告有竊取他人
        所有土地上土石之故意，亦甚明確。
肆、論罪科刑之理由：
    一核被告乙○○所為，係犯刑法第354 條之毀損罪、同法第
      320 條第1 項之竊盜罪。被告利用不知情之挖土機駕駛李
      明義為上開毀損及竊盜犯行，為間接正犯。被告所犯上開
      毀損與竊盜2 罪間有方法與目的之牽連犯關係，應依刑法
      第55條後段規定，從一重之竊盜罪處斷。
    二爰審酌被告前曾有竊盜前科，素行並非良好，又僅國小畢
      業，教育程度不高，目前從事臨時工，經濟狀況亦不佳，
      復有八旬老母待撫養，然犯後否認犯行，態度不佳，辯詞
      又前後矛盾，且迄未與告訴人或被害人達成和解等一切情
      狀，量處如主文所示之刑，並諭知易科罰金之折算標準。
伍、撤銷改判之理由：
    一被告僱用李明義駕駛挖土機盜取土石之行為與剷斷竹子之
      行為間具有方法與目的之牽連關係，已如上所述，原審認
      為被告僱用挖土機盜挖田地中土石之行為，經驗上皆會同
      時造成田地上作物之損壞，致令不堪使用，故毀損部分應
      屬竊盜行為之當然結果，認事用法已有違誤。
    二挖土機駕駛李明義於受僱被告時係屬於不知情之狀態，是
      被告顯屬間接正犯，原審漏未審酌，亦有疏漏。
    三原審對於被告所犯刑法第354 條毀損罪部分既漏未論列，
      而量處被告有期徒刑3 月之刑，顯屬過輕。
    四被告上訴意旨認原審認事用法均有違誤，應改為被告無罪
      之諭知，尚難認為有理由，惟原審判決既有上開違誤、不
      當，且本院認定之犯罪情節較原審為重，自應由本院予以
      撤銷，並自為判決。
陸、適用之法律：
    一刑事訴訟法第455 條之1 第3 項、第369 條第1 項前段、
      第364 條、第299 條第1 項前段。
    二刑法第354 條、第320 條第1 項、第55條、第41條第1 項
      前段。
    三罰金罰鍰提高標準條例第1條前段、第2條。
本案經檢察官丙○○到庭執行職務。
中　　華　　民　　國　　94　　年　　5 　　月　　31　　日
                  刑事第五庭  審判長法  官  陳定國
                                    法  官  李明益
                                    法  官  廖淑華
以上正本證明與原本無異。
不得上訴。
                                    書記官  張菀純
中　　華　　民　　國　　94　　年　　5 　　月　　31　　日
附錄法條：刑法第354條、第320條
中華民國刑法第320 條 (普通竊盜罪、竊佔罪)
意圖為自己或第3 人不法之所有，而竊取他人之動產者，為竊盜
罪，處五年以下有期徒刑、拘役或五百元以下罰金。
意圖為自己或第3 人不法之利益，而竊佔他人之不動產者，依前
項之規定處斷。
前二項之未遂犯罰之。
中華民國刑法第354條
毀棄、損壞前二條以外之他人之物或致令不堪用，足以生損害於
公眾或他人者，處二年以下有期徒刑、拘役或五百元以下罰金。
